【裁判字號】    98,易,46
【裁判日期】    980504
【裁判案由】    詐欺
【裁判全文】
臺灣宜蘭地方法院刑事判決                98年度易字第46號
公  訴  人  臺灣宜蘭地方法院檢察署檢察官
被      告  甲○○
                      台北縣萬里鄉○○街13號2樓
上列被告因詐欺案件，經檢察官提起公訴（97年度偵字第1423號
），本院判決如下：
    主  文
甲○○共同犯詐欺取財罪，處有期徒刑壹年。
    事  實
一、甲○○與乙○○（已先行為有罪判決確定）、綽號「劉德華
    」（或「阿南」，真實姓名年籍不詳）之成年男子及另二名
    真實姓名年籍不詳之成年女子，共同基於意圖為自己不法所
    有之詐欺取財犯意聯絡，於民國96年5月17日上午8時20分許
    ，由甲○○駕駛車牌號碼8S—7328號自小客車搭載乙○○，
    「劉德華」（或「阿南」）則駕駛車牌號碼5238—RY號自小
    客車（車主為蔡侯秀蓮，由檢察官另行通緝中）搭載該二名
    成年女子，一同至宜蘭縣羅東鎮○○路○段附近，尋找行騙
    對象，嗣見路旁單獨行走之丙○○○可欺，乃推由其中一名
    成年女子佯裝為智障女子，先接近丙○○○，並使丙○○○
    清楚看見該女子身上背包內有金額不詳之紙鈔，再由另一名
    成年女子故意上前與丙○○○攀談，並向丙○○○詐稱「可
    以一起分該智障女子背包內的錢，否則該女子會將錢拿去找
    男人，惟須先拿出金錢以取信該女子。」等語，並要求丙○○○回家拿取金飾及領錢用之身分證件、存摺等物，致使丙○○○因而受騙陷於錯誤，而與該二名成年女子一同坐上「
    劉德華」（或「阿南」）所駕駛之5238—RY號自小客車，甲○○則駕駛8S—7328號自小客車並搭載乙○○跟隨在後把風
    。丙○○○搭乘「劉德華」（或「阿南」）所駕駛自小客車
    返抵宜蘭縣羅東鎮○○路之住處（真實地址詳卷）後，即從
    家中取出戒指五只、金手鍊一條，並拿著領款用之身分證、
    健保卡、存摺、印章等物，再搭上「劉德華」（或「阿南」
    ）所駕駛自小客車，「劉德華」（或「阿南」）即於同日上
    午10時5分許，將丙○○○載至永豐商業銀行羅東分行提領
    新台幣（下同）九十二萬元；再於同日上午10時44分許，將
    丙○○○載至羅東大同路郵局，由丙○○○自其子簡奇峰所
    有羅東西門郵局帳戶內提領十九萬元。期間甲○○則駕駛8S
    —7328號自小客車搭載乙○○跟隨在後把風，且乙○○曾下
    車進入羅東大同路郵局幫丙○○○填寫一張提款單（嗣因內
    容有誤而當場撕毀）。而當丙○○○領完款再搭上「劉德華
    」（或「阿南」）所駕駛自小客車後，「劉德華」（或「阿
    南」）及該二名成年女子即趁機將丙○○○自家中拿出之戒
    指五只、金手鍊一條；自身上取出之金項鍊一條、戒指一只
    ；領款所得之現金一百一十一萬元予以掉包，且於詐得丙○○○上開財物後，將丙○○○載至宜蘭縣羅東鎮○○路與純
    精路口，並藉故要求丙○○○下車，當丙○○○下車後，甲○○等人即隨即分駕二車逃逸離去。事後乙○○分得五千元
    ，甲○○則分得三千元。嗣因丙○○○發現有異始知受騙，
    經報警後始為警方循線查獲上情。
二、案經宜蘭縣政府警察局羅東分局報請臺灣宜蘭地方法院檢察
    署檢察官偵查起訴。
    理  由
一、按被告以外之人於審判外之言詞或書面陳述，除法律有規定
    者外，不得作為證據。又被告以外之人於審判外之陳述，雖
    不符前四條之規定，而經當事人於審判程序同意作為證據，
    法院審酌該言詞陳述或書面陳述作成時之情況，認為適當者
    ，亦得為證據。當事人、代理人或辯護人於法院調查證據時
    ，知有第159條第1項不得為證據之情形，而未於言詞辯論終
    結前聲明異議者，視為有前項之同意，刑事訴訟法第159條
    第1項、第159條之5第1項、第2項分別定有明文。查證人丙○○○、乙○○於警詢中之陳述，雖均屬被告以外之人於審
    判外之陳述，但被告、檢察官於本院審理時，均已同意採用
    該等警詢中之陳述為本案證據，依刑事訴訟法第159條之5第
    1項規定，自有證據能力。另被告、檢察官於本院審理時對
    於下列所述之其他證據資料，均不爭執其證據能力，本院審
    酌該等證據資料作成時之狀況，並無不宜作為證據情事，依
    刑事訴訟法第159條之5第2項規定，自得作為證據。
二、訊據被告甲○○固坦承「當初是『劉德華』找我一起賺錢，
    96年5月17日早上7點多，在羅東交流道與『劉德華』見面後
    ，就由乙○○坐上我所駕駛的8S-7328號自小客車，『劉德
    華』叫我開車跟在他所駕駛的5238-RY號自小客車後，我就
    一直開車跟在『劉德華』車子後，事後劉德華分給我三千元
    。」等情（見本院卷第34頁），惟矢口否認有何詐欺取財之
    犯行，辯稱「整個犯罪經過我根本不知道，當初是『劉德華
    』叫我開車跟在後面，『劉德華』他們在做什麼事我不清楚
    ，我只是單純開車跟在後面，我不知道他們當天有在羅東鎮
    ○○路○段附近詐騙丙○○○的錢，我沒有與他們共同詐騙
    。」云云。經查：
（一）乙○○與綽號「劉德華」（或「阿南」，真實姓名年籍不
      詳）之成年男子及另二名真實姓名年籍不詳之成年女子，
      於96年5月17日上午8時20分許，在宜蘭縣羅東鎮○○路四
      段附近，見路旁單獨行走之丙○○○可欺，乃推由其中一
      名成年女子佯裝為智障女子，先接近丙○○○，並使丙○○○清楚看見該女子身上背包內有金額不詳之紙鈔，再由
      另一名成年女子故意上前與丙○○○攀談，並向丙○○○
      詐稱「可以一起分該智障女子背包內的錢，否則該女子會
      將錢拿去找男人，惟須先拿出金錢以取信該女子。」等語
      ，並要求丙○○○回家拿取金飾及領錢用之身分證件、存
      摺等物，致使丙○○○因而受騙陷於錯誤，而與該二名成
      年女子一同坐上「劉德華」（或「阿南」）所駕駛之5238
      —RY號自小客車，乙○○則搭乘另一部車跟隨在後把風。
      丙○○○搭乘「劉德華」（或「阿南」）所駕駛自小客車
      返抵宜蘭縣羅東鎮○○路之住處（真實地址詳卷）後，即
      從家中取出戒指五只、金手鍊一條，並拿著領款用之身分
      證、健保卡、存摺、印章等物，再搭上「劉德華」（或「
      阿南」）所駕駛自小客車，「劉德華」（或「阿南」）即
      於同日上午10時5分許，將丙○○○載至永豐商業銀行羅
      東分行提領九十二萬元；再於同日上午10時44分許，將丙○○○載至羅東大同路郵局，由丙○○○自其子簡奇峰所
      有羅東西門郵局帳戶內提領十九萬元。期間乙○○則搭乘
      另一部車跟隨在後把風，且乙○○曾下車進入羅東大同路
      郵局幫丙○○○填寫一張提款單（嗣因內容有誤而當場撕
      毀）。而當丙○○○領完款再搭上「劉德華」（或「阿南
      」）所駕駛自小客車後，「劉德華」（或「阿南」）及該
      二名成年女子即趁機將丙○○○自家中拿出之戒指五只、
      金手鍊一條；自身上取出之金項鍊一條、戒指一只；領款
      所得之現金一百一十一萬元予以掉包，且於詐得丙○○○
      上開財物後，將丙○○○載至宜蘭縣羅東鎮○○路與純精
      路口，並藉故要求丙○○○下車，當丙○○○下車後，「
      劉德華」（或「阿南」）及乙○○等人即隨即分駕二車逃
      逸離去等事實，已據證人即被害人丙○○○於警詢、檢察
      官偵訊及本院審理時指訴綦詳（見警卷第15至18頁，偵查
      卷第8至9、49至50頁，本院卷第76至78頁），核與共犯乙○○於警詢、檢察官偵訊及本院審理時所供承之情節相符
      （見警卷第8至13頁，偵查卷第19至20頁，本院卷第33頁
      ），並有郵局提款單（撕毀後重新拼貼）、5238—RY號汽
      車車籍查詢資料、丙○○○永豐商業銀行羅東分行帳戶之
      提款交易資料、簡奇峰羅東西門郵局存摺影本各一件及羅
      東鎮○○路郵局監視器錄影畫面翻拍相片二張、路口監視
      器錄影畫面翻拍相片四張在卷可稽，自堪以認定。
（二）其次，『劉德華』找被告甲○○一起賺錢，被告甲○○於
      96年5月17日上午7時許，在羅東交流道與『劉德華』見面
      後，隨即由乙○○坐上被告甲○○所駕駛之8S-7328號自
      小客車，跟隨在『劉德華』所駕駛之5238-RY號自小客車
      後。當乙○○與綽號「劉德華」（或「阿南」及另二名成
      年女子，於96年5月17日上午8時20分許至11時許，在宜蘭
      縣羅東鎮行騙丙○○○之財物時，被告甲○○一直駕車搭
      載乙○○，跟隨於『劉德華』所駕駛自小客車後。而『劉
      德華』於行騙得手後，曾交付三千元予被告甲○○等事實
      ，復據被告甲○○供承在卷（見警卷第1至7頁，偵查卷第
      25至26頁，本院卷第34頁），核與證人即被害人丙○○○
      於檢察官偵訊及本院審理時證述之情節、證人即共犯乙○○於警詢時證述之情節，均相符合，並有路口監視器錄影
      畫面翻拍相片四張在卷可稽，亦堪以認定。
（三）至於被告甲○○雖矢口否認與乙○○等人共同實行前揭詐
      欺取財之犯行，並以前揭情詞置辯，然依被告甲○○於警
      詢中所供承「96年5月16日『劉德華』打電話給我，問我
      要不要賺錢，我說好，我們便約定隔天在北宜高速公路羅
      東交流道碰面。96年5月17日早上7時許，我駕駛8S-7328
      號自小客車到羅東交流道與『劉德華』碰面後，與『劉德
      華』在一起的乙○○就搭乘我的車，我就跟在『劉德華』
      所駕駛之5238-RY號自小客車後，『劉德華』先帶我們羅
      東中山公園附近吃早餐，現場還有另二位女生。吃完早餐
      後，就由我駕駛8S-7328號自小客車搭載乙○○，跟在『
      劉德華』駕駛的5238-RY號自小客車後，在羅東鎮沿路尋
      找對象，當『劉德華』發現有一婦人（即丙○○○）時，
      即由其車上之女子上前搭訕，之後該婦人坐上5238-RY號
      自小客車，我則繼續駕車尾隨。後來於行經羅東鎮○○路
      郵局時，乙○○曾下車進入郵局內，之後乙○○再上我的
      車，我繼續跟著『劉德華』的車，後來『劉德華』讓該名
      婦人下車，我們二車即開至羅東交流道，『劉德華』即交
      給我三千元。之前乙○○在車內時曾告訴我，由我負責在
      後面開車，要負責看頭看尾的工作。」之情節（見警卷第
      1至7頁），堪認當『劉德華』、乙○○等人行騙被害人丙○○○時，被告甲○○確實係分擔「把風」之工作。而「
      劉德華」既然邀被告甲○○開車在後把風，衡情「劉德華
      」定已先將其犯罪計畫內容告知被告甲○○，並取得被告
      甲○○之首肯後，始會讓被告甲○○參與本案犯行。否則
      ，若被告甲○○事前不知「劉德華」之犯罪計畫內容，則
      如何冀求被告甲○○能有效的完成在後把風之工作？又若
      被告甲○○事先未同意參與「劉德華」詐騙集團並分擔把
      風之工作，則「劉德華」豈敢逕讓被告甲○○參與，而陷
      自己之犯行於隨時曝光之風險中？況且，共犯乙○○於警
      詢、檢察官偵訊及本院審理時亦已供承「96年5月17日當
      天到宜蘭後，『阿南』先帶我、甲○○及另二名女子一起
      在羅東吃早餐，於吃早餐時，『阿南』說今天出來就是要
      去騙別人的錢，我同意參與，當時甲○○也在場，甲○○
      也有聽見『阿南』說的話。後來是『阿南』（即『劉德華
      』）及其車上的二位女子負責詐騙被害婦女，我搭甲○○
      的車子，與甲○○在後負責把風。」等情甚明（見警卷第
      8至13頁、偵查卷第19至20頁、本院卷第33、44、48頁）
      ，依此，益徵被告甲○○於96年5月17日早上與『劉德華
      』、乙○○等人碰面後，確實已經知悉『劉德華』、乙○○等人意欲駕車尋找可欺之路人行騙財物之犯罪計畫，並
      已應允參與此一行騙財物之犯罪，且彼此已達成由「劉德
      華」（或「阿南」）駕車搭載另二名成年女子在前尋找行
      騙對象及下手行騙，由被告甲○○駕車搭載乙○○在後把
      風之犯罪分工合意，事後亦依上開合意內容，由「劉德華
      」（或「阿南」）及該二名成年女子下手行騙被害人丙○○○，而由被告甲○○駕車搭載乙○○分擔在後把風之工
      作無訛。從而，被告甲○○所辯「整個犯罪經過我根本不
      知道，『劉德華』他們在做什麼事我不清楚，我只是單純
      開車跟在後面，我不知道他們有詐騙丙○○○的錢，我沒
      有與他們共同詐騙。」云云，要屬事後卸責諉過之詞，不
      足採信，其與乙○○、「劉德華」（或「阿南」）及該二
      名成年女子間，就上開詐騙丙○○○財物之犯行，有犯意
      聯絡與行為分擔，已灼然甚明。
（四）末查，證人即被害人丙○○○於警詢、檢察官偵訊及本院
      審理時，雖均未指認被告甲○○即係對其行騙之人，惟此
      係因被告甲○○與『劉德華』等人共謀詐欺犯罪後，係由
      『劉德華」等人出面接觸被害人而下手行騙，至於被告甲○○則僅係分擔駕車在後把風之行為，並未出面與被害人
      接觸，故被害人未指認被告甲○○對其行騙，自屬事理之
      常，顯無從據此而為有利於被告甲○○之認定。
（五）綜上所述，本件事證已臻明確，被告甲○○所辯均不足採
      信，其與乙○○等人共同詐欺取財之犯行，已堪予認定，
      應依法論科。
三、核被告甲○○之所為，係犯刑法第339條第1項之詐欺取財罪
    。被告甲○○與乙○○、綽號「劉德華」（或「阿南」）之
    成年男子及另二名真實姓名年籍不詳之成年女子間，就上開
    犯行，有犯意聯絡與行為分擔，為共同正犯。茲審酌被告甲○○之素行、智識程度；犯罪之動機、目的；行騙之手段及
    所得財物價值；犯後猶飾詞否認犯行，絲毫未見悔意，且迄
    未賠償被害人之損失，犯後態度難認為良好；被害人所受損
    害等一切情狀，酌情量處如主文所示之刑，以示警懲。至於
    宜蘭地檢署97年度保管字第443號扣押物品清單內之扣案物
    「帽子一頂、無線電對講機一支、橡皮筋一包、黑色背包一
    個、鋁箔包飲料六包、行動電話一支、SIM卡一片、筆記本
    五本」等物，被告甲○○及共犯乙○○均否認與本案犯行有
    關，且公訴人亦能未舉證證明該等扣案物係屬被告甲○○或
    共犯所有，並供犯罪所用、預備犯罪所用或因犯罪所得之物
    ，或屬違禁物，爰均不另為沒收之宣告。
據上論斷，應依刑事訴訟法第299條第1項前段，刑法第28條、第
339條第1項，刑法施行法第1條之1，判決如主文。
本案經檢察官劉憲英到庭執行職務。
中    華    民    國    98    年     5    月    4     日
                  刑事第三庭審判長法  官  林惠玲
                                  法  官  張育彰
                                  法  官  劉家祥
以上正本證明與原本無異。
如不服本判決應於收受送達後十日內向本院提出上訴書狀，並應
敘述具體理由；其未敘述上述理由者，應於上訴期間屆滿後二十
日內向本院補提理由書 (均須按他造當事人之人數附繕本)「切
勿逕送上級法院」。
                                  書記官  劉謹翊
中    華    民    國    98    年    5     月    4     日
附錄本案論罪科刑法條：
中華民國刑法第339條第1項（普通詐欺罪）
意圖為自己或第三人不法之所有，以詐術使人將本人或第三人之
物交付者，處5年以下有期徒刑、拘役或科或併科1千元以下罰金
。
中華民國刑法施行法第1條之1
中華民國九十四年一月七日刑法修正施行後，刑法分則編所定罰
金之貨幣單位為新臺幣。
九十四年一月七日刑法修正時，刑法分則編未修正之條文定有罰
金者，自九十四年一月七日刑法修正施行後，就其所定數額提高
為三十倍。但七十二年六月二十六日至九十四年一月七日新增或
修正之條文，就其所定數額提高為三倍。


司法院資訊處製作；財團法人民間司法改革基金會備份。
